【裁判字號】    89,訴,130
【裁判日期】    890424
【裁判案由】    妨害自由等
【裁判全文】
臺灣高雄地方法院刑事判決                          八十九年度訴字第一三號
    公  訴  人  臺灣高雄地方法院檢察署檢察官
    被      告  甲○○
右列被告因妨害自由案件，經檢察官提起公訴（八十八年度偵字第二五九一八、二四
六八七號），本院判決如左：
    主  文
甲○○連續以私行拘禁及非法方法，剝奪人之行動自由，累犯，處有期徒刑拾月。
    事  實
一、甲○○因於民國八十七間犯偽造文書案，為本院判處有期徒刑八月，並經臺灣高
    等法院高雄分院駁回上訴確定，於八十七年五月二十七日執行完畢，猶不知悔改
    ，基於剝奪他人行動自由之概括犯意，於八十八年八月二十七日上午八時二十分
    許，在高雄縣橋頭鄉○○○路一四六號檳榔攤內，向看攤之前女友乙○○購買飲
    料喝完，乘乙○○低頭工作不備，由後掀起其裙，拉脫陳女之內褲、褲襪，並將
    乙○○壓住在地剝奪其行動自由，適顧客上門，已遭剝奪行動自由數分鐘之陳女
    趁甲○○鬆手分心之際，逸脫至攤外報警。嗣乙○○轉至另一檳榔攤受僱，甲○
    ○又承前之概括犯意，趁乙○○於八十八年九月十二日下午七時，騎乘機車下班
    行經高雄縣橋頭鄉○○路旁之際，為達剝奪乙○○行動自由之目的，甲○○即另
    基於毀損之犯意，先駕駛大貨車衝出將乙○○嚇倒，隨即持木棒下車，以利用木
    棒敲打破壞之方式將機車毀損，再強押乙○○上車，載至高雄縣岡山鎮○○路一
    四二號家中，將之關在房間內達三十分鐘。後因乙○○表示身體不適，急需吃藥
    ，甲○○始載送其返家。
二、案經乙○○訴由高雄縣警察局岡山分局報請臺灣高雄地方法院檢察署檢察官偵查
    起訴。
    理  由
一、訊據被告甲○○對於八十八年八月二十七日上午八時二十分許對告訴人乙○○實
    施以剝奪行動自由之犯行及於八十八年九月十二日下午七時，曾毀損乙○○之機
    車之事實均坦認不諱，惟否認曾強押告訴人至拖板車，並載至高雄縣岡山鎮○○
    路一四二號住處關在房間之妨害自由犯行，辯稱：伊只是請告訴人上車，告訴人
    亦同意與伊共同返家云云。惟查：被告之犯行，業據告訴人於警訊及偵查中指訴
    歷歷，且被告於警訊中亦自承：於八十八年九月十二日下午七時，在高雄縣橋頭
    鄉○○路旁，確駕駛大貨車與告訴人相遇，伊用手打告訴人身體背部（傷害部分
    業據告訴人於偵查中撤回告訴），再以木棍打壞告訴人的機車等語明確，衡情被
    告既將告訴人的車輛毀損，又有傷害告訴人之行為，告訴人理當驚懼害怕，其竟
    能進而無故應允搭乘被告之車輛，並與被告共同至被告之住處，使其自由遭受剝
    奪，顯與常情不符，被告所辯自無足採。此外被告之犯行復有診斷證明書二紙、
    照片二幀在卷可稽，本件事證明確，被告犯行已堪認定。
二、核被告所為，係犯刑法第三百零二條第一項之剝奪他人行動自由罪、同法第三百
    五十四條之毀損罪。公訴意旨，雖以被告於八十八年八月二十七日及同年九月十
    二日所為，均係屬使他人行無義務之事，而依刑法第三百零四條之規定起訴。惟
    按刑法第三百零二條第一項及第三百零四條第一項之罪，其所保護之法益均為被
    害人之自由，而私行拘禁及其他非法方法剝奪人行動自由，仍不外以強暴、脅迫
    為手段，其罪質本屬相同，惟第三百零二條第一項之法定刑，既較第三百零四條
    第一項之罪重，則其以非法方法剝奪人之行動自由，縱其目的在使人行無義務之
    事，或妨害人行使權利，仍應逕依第三百零二條第一項罪論處，並無適用刑法第
    三百零四條之餘地，最高法院二十九年台上字第二三五九號判例可資參照。次按
    刑法第三百零二條之妨害自由罪，所謂非法方法，當包括強暴脅迫等情事在內，
    最高法院七十四年台上字第三四○四號判例亦足資參照。本件被告於八十八年八
    月二十七日所為犯行，係將將告訴人壓制在地，已達以強暴方式剝奪告訴人行動
    自由之程度，八十八年九月十二日所為犯行，亦已達利用所駕駛之車輛拘束告訴
    人自由之程度，是被告之目的縱係使告訴人行無義務之事，參諸前開判例見解，
    被告之犯行僅能依刑法第三百零二條第一項之規定論處。是檢察官於八十八年八
    月二十七日犯行部分引用之法條容有未洽，其起訴法條應予變更；至八十八年九
    月十二日犯行部分，公訴人所引用刑法第三百零四條第一項之強制犯行部分，依
    前開判例見解，並無適用之餘地，惟此部分與前開有罪部分之事實於起訴時有一
    罪關係，不另為無罪之諭知，均附此敘明。被告兩次剝奪他人行動自由之犯行，
    時間緊接，犯罪構成要件相同，顯係基於概括犯意反覆為犯行，應依連續犯規定
    論以一罪，並依法加重其刑。公訴人認二次犯行應分論併罰，尚有未洽。被告毀
    損告訴人車輛，以遂其剝奪告訴人行動自由之目的，是其所犯剝奪他人行動自由
    與毀損二罪，有方法、結果之牽連關係，應從較重之剝奪他人行動自由罪處斷。
    被告甲○○曾於八十七年間犯偽造文書案，為本院判處有期徒刑八月，並經臺灣
    高等法院高雄分院駁回上訴確定，於八十七年五月二十七日執行完畢罪，有臺灣
    高雄地方法院檢察署刑案資料查註紀錄表在卷可稽，被告前受有期徒刑執行完畢
    ，於五年以內再犯本件最重本刑為有期徒刑以上之罪，為累犯，應依刑法第四十
    七條規定加重其刑。爰審酌被告犯罪之手段、對被害人所生危害、犯罪後態度等
    一切情狀，量處如主文所示之刑，並諭知易科罰金之折算標準，以資懲儆。
據上論斷，應依刑事訴訟法第二百九十九條第一項前段、第三百條，刑法第五十六條
、第三百零二條第一項、第三百五十四條、第五十五條、第四十七條，罰金罰鍰提高
標準條例第一條前段，判決如主文。
中      華      民      國    八十九    年      四      月    二十四    日
                              臺灣高雄地方法院刑事第三庭
                                      法    官    古 振 暉
右正本證明與原本無異。
如不服本判決，應於判決送達後十日內，向本院提出上訴狀。
                        書 記 官    吳 建 德
中    華    民    國      八十九      年      四      月    二十五      日
附錄本案論罪科刑法條全文：
刑法第三百零二條第一項：私行拘禁或以其非法方法，剝奪人之行動自由者，處五年
                        以下有期徒刑、拘役或三百元以下罰金。


司法院資訊處製作；財團法人民間司法改革基金會備份。
